【裁判字號】    89,上訴,20
【裁判日期】    890627
【裁判案由】    偽造文書
【裁判全文】
臺灣高等法院臺南分院刑事判決              八十九年度上訴字第二號  黎股
      上  訴  人
      即  被  告  甲  ○  ○
右上訴人因偽造文書案件，不服臺灣嘉義地方法院八十八年度訴字第二四五號中華民
國八十八年十一月十六日第一審判決（起訴案號：臺灣嘉義地方法院檢察署八十八年
度偵字第七四八號），提起上訴，本院判決如左：
      主      文
原判決撤銷。
甲○○共同連續行使偽造私文書，足以生損害於他人，處有期徒刑柒月。
      事      實
一、甲○○原係京華證券股份有限公司嘉義分公司（下稱京華證券嘉義分公司）助理
    業務員，承該公司經理丙○○之命，負責接受該公司客戶委託買賣股票事宜，明
    知該公司客戶丁○○並未委託其以當日沖銷之方式買賣股票，竟基於概括之犯意
    ，自民國八十七年一月十二日起至同年月十四日止，在該公司內利用丁○○所設
    京華證券二九○四－二號證券帳戶，連續以該公司業務員乙○○名義（甲○○因
    不具業務員資格，不得單獨接受客戶委託買進、賣出，乃由與之有犯意聯絡之該
    分公司前經理丙○○交付乙○○之職名章，蓋於委託書上，以表示係乙○○受理
    客戶委託）填製不實之委託書交由公司內不知情之職員鍵入電腦資料而行使，以
    當日沖銷之方式，買賣台達電子、鴻海精密及華通電子等上市公司股票，共計虧
    損新台幣（下同）九十三萬四千三百六十九元，足生損害於丁○○及乙○○，嗣
    於八十七年一月十四日經京華證券嘉義分公司通知丁○○設於華南商業銀行一○
    三○二三之五帳號內交割款不足，丁○○始知上情。
二、案經丁○○訴請臺灣嘉義地方法院檢察署檢察官偵查起訴。
      理      由
一、訊據上訴人即被告甲○○固坦承於右揭時地，以丁○○之證券帳戶進行當日沖銷
    ，惟否認有何偽造文書之犯行，辯稱：因其本身為營業員，不能進行股票當日沖
    銷買賣，乃經由丁○○之兄戊○○之同意後，利用丁○○之證券帳戶進行當日沖
    銷買賣云云，然查，右揭事實，業據告訴人丁○○及告訴人之代理人戊○○於偵
    審中指述綦詳，並有丁○○華南銀行存摺影本、京華證券公司當日沖銷買賣委託
    書及本票在卷可稽，又被告於原審自承其利用丁○○之證券帳戶進行當日沖銷股
    票買賣，全部盈虧均自負，告訴人或其代理人戊○○並未獲得任何利益，且當日
    沖銷開戶必須有相當之條件（需有不動產之擔保或相當數額之存款），並非任何
    人均可取得資格等語。衡之常情，若果告訴人或其代理人戊○○有同意被告進行
    當日沖銷之買賣，豈會任由被告使用該帳戶，而未取得任何利益？況被告於原審
    亦自承告訴代理人戊○○於八十八年一月七日提供印章供其領款時，態度模擬兩
    可等語，足見戊○○於被告以丁○○帳戶做當日沖銷時，並未首肯，否則焉會於
    被告沖銷行為完畢後，對於是否交付丁○○印章供被告領款時，態度模擬兩可。
    參以當日沖銷買賣一日最高額度為一千五百萬元（含買進賣出之總額），為被告
    於原審所自承，如此高額度之投資理財，若果告訴人有同意被告進行操作，豈會
    態度「模擬兩可」？堪認被告辯稱其有獲得告訴代理人戊○○之同意云云，難認
    為可採。上訴本院後，被告另提丁○○銀行存摺影本一頁，以證明戊○○於八十
    七年二月三日委託伊操作中纖股獲有利潤，而領取之金額，以證明戊○○有同意
    其以丁○○帳戶進行當日沖銷云云。然本件起訴之被告犯罪時間為八十七年一月
    十二日至同月十四日，上開三日所為當日沖銷買賣股票並無中纖公司股票（偵查
    卷第四十二頁至四十四頁），故被告上開所辯縱令屬實，因與本件無關，亦無由
    為其有利之證明。又被告擅自利用告訴人之帳戶進行當日沖銷買賣，造成虧損九
    十三萬四千三百六十九元，為被告所不爭執，被告所為，顯足生損害於告訴人甚
    明，本件事證明確，被告犯行堪予認定。
二、被告所為買入、賣出委託書，係蓋用乙○○職名章，有該委託書影本在卷可考。
    而乙○○則到庭陳稱伊並未同意被告使用伊職名章，且被告使用之職名章與伊自
    己所使用之格式亦不相同等語。被告則稱該職名章係經理丙○○交付，囑伊在委
    託書上蓋用等語。上開經過，經臺灣證券交易所調查，認「分公司經理丙○○未
    善盡督導之責，且授意助理業務員甲○○在業務員乙○○不知情之情況下，以委
    託書上蓋用黃員名義之職章，受理非客戶本人委託買賣有價證券」等語。有該所
    八十八年十月一日台證交字第二五七九四－一號函影本附於本院卷內可考。足
    見被告與未經起訴之丙○○，就被告以乙○○職章，蓋於委託書上，以受理客戶
    委託，有犯意聯絡及行為分擔，此部分犯行足生損害於乙○○。又按買賣委託書
    上係記載客戶委託買賣之股票名稱、張數、價格等，自屬私文書之性質，被告偽
    造買賣委託書後行使，交由京華證券嘉義分公司之不知情職員鍵入電腦下單買賣
    ，係犯刑法第二百十六條、第二百十條行使偽造私文書罪，其偽造私文書之低度
    行為應為行使偽造私文書之高度行為所吸收，不另論罪。被告先後多次行使偽造
    私文書行為，時間緊接，犯罪構成要件相同，顯係基於概括犯意反覆為之，為連
    續犯，應依刑法第五十六條之規定論以一罪，並依法加重其刑。另被告一個偽造
    私文書行為，使乙○○與丁○○受害，係一行為犯數罪名，依想像競合犯之例，
    從其中一罪處斷。原審依法論科，原無不合，惟原判決疏未論究被告所為，就偽
    造乙○○名義為業務員部分，與未起訴之丙○○有共犯關係，且亦足生損害於乙○○（足生損害於乙○○部分，雖未據起訴，惟與起訴之足生損害於丁○○部分
    ，依想像競合犯裁判上一罪關係，本院得併予審究）。被告上訴，仍執陳辭，否
    認犯罪，雖非有理由，惟原判決有上開可議之處，自無可維持，應由本院撤銷改
    判。爰審酌被告之品行、犯罪之動機、目的、手段，犯罪所生之危害，及其犯罪
    後之態度，且未與告訴人達成和解等一切情狀，量處如主文所示之刑。
三、公訴意旨另以：被告甲○○係京華證券嘉義分公司營業員，負責接受該公司客戶
    委託買賣股票事宜，為從事業務之人，明知該公司客戶丁○○並未委託其以當日
    沖銷之方式買賣股票，竟基於概括之犯意，自八十七年一月十二日起至同年月十
    四日止，在該公司內以當日沖銷方式連續下單買賣台達電子、鴻海精密及華通等
    上市股票，並登載於其業務文書上，足生損害於丁○○。因認被告涉犯有刑法第
    二百十五條登載不實事項於業務文書罪嫌云云，惟查：起訴書中並未載明被告所
    登載不實之業務文書為何？而登載不實事項於業務文書罪，係指從事業務之人有
    權製作該業務文書，但卻製作內容不實之業務文書而言，本件被告係未受客戶之
    委託買賣，屬無權製作買賣委託書之人，竟製作不實之委託書交由公司職員鍵入
    電腦進行買賣，應屬行使偽造私文書之行為，而與登載不實事項於業務文書罪無
    涉，縱使卷附交割憑單之電腦報表中，載有其買賣之記錄，惟該項電腦報表並非
    被告業務上所製作，且該買賣紀錄亦無不實（因被告確實有作上開股票之當日沖
    銷買賣）。本件被告所為，尚與登載不實事項於業務文書罪無涉，此外，並無其
    他積極證據，足認被告有何登載不實事項於業務文書罪，就此部分，本應為無罪
    之諭知，惟公訴人認此部分與前開有罪部分，有牽連犯裁判上一罪之關係，爰不
    另為無罪之諭知，附此敘明。
據上論斷，應依刑事訴訟法第三百六十九條第一項前段、第三百六十四條、第二百九
十九條第一項前段，刑法第二十八條、第五十六條、第二百十六條、第二百十條、第
五十五條，判決如主文。
本案經檢察官楊治宇到庭執行職務。
中    華    民    國      八十九      年      六      月      二十七    日
          臺灣高等法院臺南分院刑事第二庭
                                      審判長法官  游    明    仁
                                            法官  林    永    茂
                                            法官  蘇    重    信
右正本證明與原本無異。
如不服本判決，應於判決送達後十日內向本院提出上訴狀，其未敘述理由者並應於提
出上訴狀後十日內向本院補提理由狀（應附繕本)。
                                      法院書記官  陳    明    芬
中    華    民    國      八十九      年      六      月      二十七    日
附錄本判決論罪科刑法條
刑法第二百十六條：
行使第二百十條至第二百十五條之文書者，依偽造、變造文書或登載不實事項或使登
載不實事項之規定處斷。
刑法第二百十條：
偽造、變造私文書，足以生損害於公眾或他人者，處五年以下有期徒刑。


司法院資訊處製作；財團法人民間司法改革基金會備份。
